【裁判字號】    90,易,521
【裁判日期】    900627
【裁判案由】    水利法
【裁判全文】
臺灣板橋地方法院刑事判決                            九十年度易字第五二一號
    公  訴  人  臺灣板橋地方法院檢察署檢察官
    被      告  乙○○
    選任辯護人  翁如瑩
                陳伊甄
                張修誠
右列被告因水利法案件，經檢察官提起公訴（八十九年度偵字第二０五八０號），本
院判決如左：
    主  文
乙○○無罪。
    理  由
一、公訴意旨略以：乙○○係臺北縣鶯歌鎮○○路一０九巷一號金陵磁磚有限公司之
    負責人，明知非經許可不得在行水區，傾倒廢棄物，竟自民國八十六年起，未經
    許可，擅自在臺北縣鶯歌鎮○○路一０九巷二十二號旁之行水區內，任意傾倒廢
    棄磁磚，阻礙水流，致生公共危險，經台北縣政府稽查人員於八十九年間查獲。
    因認被告乙○○涉有水利法第九十二條之一之罪嫌云云。
二、按犯罪事實應依證據認定之，無證據不得推定其犯罪事實；又不能證明被告犯罪
    者，應諭知無罪之判決；刑事訴訟法第一百五十四條、第三百零一條第一項分別
    定有明文。又犯罪事實之認定，應憑真實之證據，倘證據是否真實尚欠明確，自
    難以擬制推測之方法，為其判斷之基礎；而認定犯罪事實之證據係指足以認定被
    告確有犯罪行為之積極證據而言，該項證據自須適合於被告犯罪事實之認定，始
    得採為斷罪資料，最高法院五十三年台上字第六五六號、二十九年上字第三一０
    五號著有判例。再刑事訴訟上證明之資料，無論其為直接或間接證據，均須達於
    通常一般之人均不致有所懷疑，而得確信其為真實之程度，始得據為有罪之認定
    ，若其關於被告是否犯罪之證明未能達此程度，而有合理懷疑之存在，致使無從
    形成有罪之確信，根據「罪證有疑，利於被告」之證據法則，即不得遽為不利被
    告之認定，亦有最高法院七十六年度台上字第四九八六號判例可資參照。
三、公訴人認被告乙○○涉有上開罪嫌，無非以右開犯罪事實，業據被告乙○○坦承
    不諱，並有照片及履勘筆錄附卷可稽，被告犯行足堪認定為主要論據。訊據被告
    乙○○堅決否認有何犯行，辯稱：伊是為了充分利用其兩塊土地，伊有架設便橋
    ，其下並設有涵管，以供水流通過，伊沒有阻礙水流，亦沒有致生公共危險等語
    。經查：
（一）本件被告固坦承於上開地點堆置廢棄磁磚，惟其設有涵管三支供水流通過，此
      經證人即台北縣政府工務局水利工程課河川巡防員甲○○證述在卷，並有照片
      一張附卷可參。被告並未阻絕水流，要堪認定。
（二）被告經告發後，即清除完畢回復原狀，此經檢察官履勘現場明確，並製有勘驗
      筆錄一紙及照片十張在卷可稽，復經證人甲○○證述屬實在卷。
（三）按水利法第九十二條後段所謂「致生公共危險」，係以實際上有具體危險之發
      生為條件，而屬具體之危險犯。雖其具體危險之存在，仍應依社會一般之觀念
      ，客觀的予以判定，即依其妨害水流之具體情況，視其一般上是否有使流水改
      道，浸蝕護岸，而影響安全之虞，以決定危險之有無。非謂一有妨害水流之情
      況，即得謂危險已發生。（最高法院八十八年度台上字第二０二一號判決可資
      參照）。本件公訴人僅以被告於上開地點堆置廢棄磁磚，即認其阻礙水流，致
      生公共危險。而對其如何阻礙水流，及是否足使流水改道、浸蝕護岸，而影響
      兩岸附近居民及牲畜之安全？均未舉證證明。經查，被告乙○○未經許可，於
      上開地點堆置廢棄磁磚等情，固為被告於偵查及本院審理時坦承不諱，惟被告
      於經告發取締前之堆置行為，並未造成附近民眾生命財產之危險，亦無立即發
      生危險之可能，並經證人甲○○證述在卷；且被告留有三個涵洞供水流通過，
      經告發後，即清除完畢且回復原狀，並如前述，又公訴人於八十九年九月十一
      日前往現場履勘時，該河道已無堆置物，亦有履勘筆錄附卷可稽，是並無任何
      客觀具體之情況，足認其妨害水流，使水流改道，浸蝕護岸，而造成具體危險
      。
（四）綜上所述，被告雖於上開地點堆置廢棄磁磚，惟經告發後即清除完畢，且並無
      任何證據足認有造成具體之危險，核與水利法第九十二條之一第一項後段所定
      致生公共危險之構成要件，尚屬有間。公訴人以被告於上開地點堆置廢棄磁磚
      ，於無其他積極事證足認已造成具體危險之情形下，即謂被告之行為，阻礙水
      流，致生公共危險，尚屬乏據。本院復查無其他直接積極證據足認被告有公訴
      人所指之犯行，不能證明被告犯罪，爰應為無罪判決之諭知，以示審慎。
四、據上論斷，應依刑事訴訟法第三百零一條第一項，判決如主文。
本案經檢察官方伯勳到庭執行職務
中      華      民      國    九十      年      六      月    二十七    日
                                   臺灣板橋地方法院刑事第五庭
                                       法  官  林  錫  凱
右正本證明與原本無異
如不服本判決，應於判決送達後十日內，向本院提出上訴狀。
           書記官  林  兆  嘉
中      華      民      國    九十      年      六      月    二十八    日


司法院資訊處製作；財團法人民間司法改革基金會備份。
